【裁判字號】    92,交聲,9
【裁判日期】    920507
【裁判案由】    交管條例聲異
【裁判全文】
臺灣板橋地方法院交通事件裁定                        九十二年度交聲字第九號
    原處分機關  交通部公路總局臺北區監理所板橋監理站
    異  議  人  甲○○
右列異議人即受處分人因違反道路交通管理處罰條例案件，對於交通部公路總局臺北
區監理所板橋監理站民國九十一年十二月九日所為之處分（原處分案號：板監三字第
裁四一－一Ａ0000000號），聲明異議，本院裁定如左：
    主  文
異議駁回。
    理  由
一、按汽車駕駛人停車時，於身心障礙專用停車位違規停車者，處新臺幣（下同）六
    百元以上一千二百元以下罰鍰，道路交通管理處罰條例第五十六條第一項第十款
    定有明文；次按人民在公共停車場所停車，屬公營造物之利用關係，其應遵守事
    項，除法律有明文規定者外，取決於設置機關自行訂定之利用規則，關於身心障
    礙者在公共停車場停車之優惠或保障，身心障礙保護法第四十八條第一項乃規定
    ：「公共停車場應保留百分之二比例做為身心障礙者專用停車位，車位未滿五十
    個之公共停車場，至少應保留一個身心障礙者專用停車位。非領有專用停車識別
    證明之身心障礙者或其家屬，不得違規佔用。」，身心障礙者專用停車位設置管
    理辦法第六條規定：「身心障礙者本人或其家屬一人得申請身心障礙者專用停車
    位識別證。申請前項專用停車位識別證者，應具有汽車或機車之駕駛執照及行車
    執照；其申請機車專用停車位識別證者，以經監理單位檢驗合格之特製車者為限
    。」、第九條規定：「使用身心障礙者專用停車位者，應將專用停車位識別證置
    於汽車擋風玻璃明顯處或黏貼於機車車首，以供查核驗證。」，準此，身心障礙
    者在公共停車場所停車，非當然享有特殊待遇，除領有專用停車識別證明之身心
    障礙者或其家屬，得停車在身心障礙者專用停車位，為法定之保障事項外，其餘
    情形，胥視各該公共停車場所設置機關之利用規則內容而定；末按行政罰因以行
    政義務之違反，為其可罰性之依據，而於責任要件上無刑事制裁法以處罰故意犯
    為原則、處罰過失犯為例外理論之適用，亦未設類似刑法關於過失犯之處罰，以
    法律有明文規定者為限之法文，惟此非謂行政罰不以有責性為主觀要件，蓋其處
    罰仍帶有對於違反行政義務之不法行為加以非難、制裁之內涵，自以行為人之行
    為出於故意或過失為必要；但應受行政罰之行為，僅須違反禁止規定或作為義務
    ，而不以發生損害或危險為其要件者，推定為有過失，於行為人不能舉證證明自
    己無過失時，即應受處罰，此觀諸司法院大法官會議釋字第二七五號解釋文內容
    即明。
二、原處分機關略以：本案異議人即受處分人甲○○於九十一年八月二十九日十五時
    十五分將其所有之車號ＩＬＷ－四八九號重型機車，停放於臺北市○○街身心障
    礙專用停車位內，臺北市停車管理處以違反道路交通管理事件通知單逕行舉發違
    反道路交通管理處罰條例第五十六條第一項第十款「於身心障礙專用停車位違規
    停車」違規，案移本站。聲明異議略以：異議人主張因常年旅居國外，對國內法
    規並不熟悉，又在領取身心障礙手冊時，相關承辦人員並未告知需申請機車專用
    停車識別證，方可停放於身心障礙專用車位，此外，在身心障礙專用車位上也並
    未有任何告示、指示需有機車專用停車識別證方可停放，請求撤銷原處分云云。
三、經查：本件異議人即受處分人甲○○於九十一年八月二十九日十五時十五分許將
    其所有之車號ＩＬＷ－四八九號重型機車，停放於臺北市○○街之殘障停車格內
    之事實，為異議人所不爭執，另有臺北市○○○○道路交通管理事件告發通知單
    影本一件（第一Ａ0000000號）及採證照片乙幀在卷可稽，應可信實。異
    議人雖具狀陳稱：「相關承辦人員並未告知需申請機車專用停車識別證方可停放
    於身心障礙專用車位」、「對於國內法規並不熟悉」及「在身心障礙專用車位上
    也並未有任何告示需有機車專用停車識別證方可停放」；惟關於身心障礙者專用
    停車位設置管理辦法業已公佈實施，其規定如首開所述，行為人不得以不知法令
    之規定而主張免罰。再按主管機關基於職權因執行特定法律之規定，得為必要之
    釋示，以供本機關或下級機關所屬公務員行使職權時之依據；國家對人民自由權
    利之限制，應以法律定之且不得逾必要程度，憲法第二十三條定有明文。但法律
    內容不能鉅細靡遺，一律加以規定，其屬細節性、技術性之事項，法律自得授權
    主管機關以命令定之，俾利法律之實施，行政機關基於此種授權，在符合立法意
    旨且未逾越母法規定之限度內所發布之施行細則或命令，自為憲法之所許，此項
    意旨迭經司法院解釋在案。惟在母法概括授權情形下，行政機關所發布之施行細
    則或命令究竟是否已超越法律授權，不應拘泥於法條所用之文字，而應就該法律
    本身之立法目的，及其整體規定之關聯意義為綜合判斷（司法院大法官會議解釋
    釋字第四０七號及第四八０號解釋理由書參照）。是交通部交路字九十年第０六
    九五五九號函釋「有關使用身心障礙者專用停車位者，應將專用停車位識別證置
    於汽車擋風玻璃明顯處或黏貼於機車車首以供查核驗證，對於違規者當依道路交
    通管理處罰條例相關規定辦理。」，此函釋針對未依規定將身心障礙停車證置於
    明顯處以供查驗之行為是否違規，係依身心障礙者專用停車位之使用精神及管理
    規定而為認定，則前揭交通部函釋，應屬細節性、技術性之事項，與母法意旨並
    無不合，尚無違背法律保留原則；是本件異議人既未申請身心障礙者專用停車位
    識別證，而將車輛停放於身心障礙專用停車位內，即屬可歸責於異議人自己之事
    由，核其所辯並不足採，揆諸前開司法院大法官會議釋字第二七五號解釋可明。
    綜上本件違規事證明確，異議人於身心障礙專用停車位違規停車之事實，堪予認
    定。
四、從而，原處分機關依據首開規定，並審酌異議人違規情節輕重，裁處罰鍰壹仟貳
    佰元整，無何違誤，量罰亦甚妥適，應予維持。本件異議為無理由，應予駁回。
五、據上論斷，應依道路交通案件處理辦法第十九條，裁定如主文。
中      華      民      國      九十二      年      五      月    七    日
                              臺灣板橋地方法院交通法庭
                                      法  官    連育群
右正本證明與原本無異。
如不服本裁定應於送達後五日內向本院提出抗告狀。
                                      書記官    蘇宥維
中      華      民      國      九十二      年      五      月  七    日


司法院資訊處製作；財團法人民間司法改革基金會備份。
